臺灣板橋地方法院刑事裁定　　　　　　　　　　　　九十三年度聲字第一三三六號
　　聲　　明　　人　乙○○
　　即受刑人之配偶
　　受　　刑　　人　甲○○
右列聲明人因受刑人違反商標法案件（九十三年度易字第一二０號），對於臺灣板橋
地方法院檢察署檢察官執行指揮命令（九十三年度執字第三八０五號）聲明異議，本
院裁定如左：
    主  文
臺灣板橋地方法院檢察署檢察官九十三年執字第三八０五號命令應予撤銷，由檢察官
另為妥適之處分。
    理  由
一、本件聲明意旨略以：聲明人乙○○之配偶即受刑人甲○○前未曾受有期徒刑之宣
    告，現因違反商標法案件，經鈞院判處有期徒刑四月，如易科罰金以三百元折算
    一日確定在案。因受刑人家中尚有年邁父親洪正吉，目前因罹患主動脈瘤於長庚
    紀念醫院開刀後，正於家中長期療養而無法工作，且長子洪倚祥亦因患嚴重肺炎
    於民國九十三年七月二十一日至行政院衛生署臺北醫院住院救治中，而聲明人除
    必須於家照顧養病之公公及至醫院照料長子洪倚祥外，尚有一名未滿四歲女兒洪
    彩微嗷嗷待哺，致無法外出謀生，情狀甚為堪憐，故極需受刑人迅予外出謀粟米
    以為養家，且受刑人係經營市場海產小販生意，於職業及家庭關係，執行顯有困
    難，應准予易科罰金為適當，因認檢察官之指揮執行為不當，依刑事訴訟法第四
    百八十四條規定，聲明異議云云。
二、按受刑人或其法定代理人或配偶以檢察官執行之指揮為不當者，得向諭知該裁判
    之法院聲明異議，法院並應就異議之聲明裁定之，刑事訴訟法第四百八十四條、
    第四百八十六條分別定有明文。次按犯最重本刑為五年以下有期徒刑以下之刑之
    罪，而受六個月以下有期徒刑或拘役之宣告，因身體、教育、職業、家庭之關係
    或其他正當事由，執行顯有困難者，得以一元以上三元以下折算一日，易科罰金
    。但確因不執行所宣告之刑，難收矯正之效，或難以維持法秩序者，不在此限，
    刑法第四十一條第一項亦定有明文。從而，有期徒刑或拘役得易科罰金之案件，
    法院所諭知者，僅易科罰金折算之標準，至於是否准予易科罰金，須由執行檢察
    官就受刑人之身體、教育、職業或家庭關係等因素，審酌其如不接受有期徒刑或
    拘役之執行，是否難達科刑之目的、收矯正之成效或維持法秩序，以為其裁量之
    憑據。
三、經查：
  (一)本件受刑人因違反商標法案件，經本院以九十三年度易字第一二０號判處有期徒
    刑四月，如易科罰金，以三百元折算一日確定；受刑人經臺灣板橋地方法院檢察
    署檢察官通知到案執行時，以撫養家人為由向檢察官聲請准予易科罰金，並檢具
    在職證明書及戶口名簿等文件，然經該署檢察官在「聲請易科罰金案件審核表」
    檢察官審查意見欄內批註「查獲數量龐大，若不執行本件刑期難收矯正之效，爰
    擬不准」呈核，復執「受刑人販賣盜版著作物營利，數量龐大，犯行非輕，其子
    心狀態並無刑事訴訟法第四百六十七條規定及不能自理生活之情事，是受刑人如
    入監執行應無困難，且若非執行此所宣告之徒刑，實不足以收預防、矯正其反社
    會性格之效，並維持法律秩序」為由，以九十三年度執字第三八０五號命令駁回
    受刑人易科罰金之聲請等情，業經本院調取該署九十三年度執字第三八０五號執
    行卷宗核閱無訛。
  (二)受刑人與聲明人育有長子洪倚祥（八十九年九月三十日生）及長女洪彩微（九十
    年十月二日生），其中洪倚祥於九十三年七月二十一日因肺炎至行政院衛生署臺
    北醫院住院治療，而受刑人之父洪正吉患有主動脈瘤及高血壓等病症，不宜從事
    粗重工作等事實，業據聲明人提出
    及長庚紀念醫院診斷證明書各乙件附卷可稽，聲明人並陳明其必須在家照顧養病
    之公公及至醫院照料長子，並有未滿四歲之長女嗷嗷待哺，無法出外謀生，家中
    經濟極賴受刑人等情，質諸受刑人所育子女分別僅三歲、二歲，且長子洪倚祥因
    病住院治療，確有看顧照護之需要，而受刑人之父患有上開疾病，是否仍有照顧
    嬰幼兒或外出謀生之能力，以及聲明人除照顧老父幼子外，是否仍有兼職工作之
    時間、精神及能力等情，均與受刑人是否有執行困難乙節，至有關聯，檢察官就
    此自有予以調查並納為是否准予易科罰金之考量之必要。
  (三)又檢察官以受刑人販賣仿冒仿標商品向本院提起公訴，經本院審酌「商標有辨識
    商品來源功用，權利人須經過相當時間並投入大量資金於商品行銷及品質改良，
    始使該商標權人潛在市場利益造成侵害非小，所販賣仿冒商標之商品，數量及價
    ，值及犯罪後之態度」諸情，量處受刑人有期徒刑四月，如易科罰金，以三百元
    折算一日，有本院九十三年度易字第一二０號刑事判決影本在卷可查，已考量受
    刑人販賣仿冒商標商品之數量而量處有期徒刑六月以下之刑度，而檢察官未對刑
    度部分聲明不服，於法定上訴期間內提起上訴，卻以「數量龐大」為由，不准受
    刑人易科罰金之聲請，未詳予說明若不執行所宣告之刑，有何難收矯正之效或難
    以維持法秩序之具體事由；況受刑人前無何侵害他人智慧財產權之犯罪前科，其
    因本件違反商標法案件在本院審理時，均坦承犯行，態度良好，有臺灣高等法院
    被告全國前案紀錄表乙件附卷足憑，並經本院調取九十三年度易字第一二０號刑
    事卷宗核閱屬實，尚難遽認受刑人若不入監服刑，即有不足以收預防、矯正其反
    社會性格之效或維持法律秩序之虞，是檢察官就受刑人是否因家庭關係，執行顯
    有困難而得准予易科罰金，有再綜合詳查認定之必要，從而，聲明人以檢察官指
    揮執行不當而聲明異議，為有理由，本院自應撤銷右揭檢察官駁回聲請易科罰金
    之命令，另由檢察官為妥適之處分。
據上論斷，應依刑事訴訟法第四百八十六條，裁定如主文。
中　　　華　　　民　　　國　　九十三　　年　　　八　　　月　　　四　　　日
                                  臺灣板橋地方法院刑事第三庭
                                      審判長法　官　胡　堅　勤
                                            法　官　李　君　豪
    　　　　　　　　　　　　　　　　　　　　法  官  王　瑜　玲
右正本證明與原本無異。
如不服本裁定，應於裁定送達後五日內向本院提出抗告狀。
                                            書記官  黃  頌  棻
中　　　華　　　民　　　國　　九十三　　年　　　八　　　月　　　四　　　日
